臺灣高等法院刑事判決　　　　　　　96年度上更(一)字第46號
上　訴　人
即　被　告　乙○○
選任辯護人　徐揆智律師
　　　　　　林幸慧律師
上列上訴人因偽造文書等案件，不服臺灣臺北地方法院92年度訴
字第1352號，中華民國92年12月16日第一審判決（起訴案號：臺
灣臺北地方法院檢察署91年度偵字第6304號），提起上訴，本院
判決如下：
    主  文
原判決撤銷。
乙○○連續行使偽造私文書，足以生損害於他人，處有期徒刑壹
年陸月。緩刑伍年。
    事  實
一、乙○○於民國八十九年四月間，向甲○○表示可代其操作股
    票，甲○○遂於同年月七日交付國民身分證及印章予精英證
    券股份有限公司（下稱菁英證券公司）營業員己○○（原名
    張靜芳），委託開立菁英證券公司之證券帳戶（帳號一九Ｋ
    ０五五二二二號）、及世華聯合商業銀行新生分行帳號00
    00000000號之活期儲蓄存款帳戶（下稱世華銀行存
    款帳戶）。開戶後甲○○將上開世華銀行存款帳戶之存摺及
    印章交由乙○○保管，作為乙○○進行股票買賣交易及融資
    之用。甲○○並於翌日匯款轉帳新臺幣（下同）一百三十萬
    元至世華銀行存款帳戶內，委託乙○○進行股票交易買賣。
    詎乙○○明知其保管之存摺、印章係為甲○○處理股票買賣
    交易及融資事務之用，不得轉為他用，竟基於意圖為自己不
    法所有之概括犯意，未經甲○○之同意，先後於附表所示之
    時間、地點，連續使不知情之己○○代填甲○○名義之世華
    銀行存款帳戶帳號、及附表所示金額之世華銀行活期儲蓄存
    款取款憑條（下稱取款憑條），盜用甲○○之印章蓋用於上
    ，偽造取款憑條私文書，持向世華銀行行員以行使，使世華
    銀行誤以為甲○○本人提款，以此詐術使不知情之世華銀行
    行員陷於錯誤，誤認乙○○係有權提款之人，而交付或轉帳
    如附表所示之現金、款項予乙○○或其名義開立之世華銀行
    帳戶（帳號00000000000號），乙○○因而詐得
    如附表所示之金錢私自花用，足以生損害於甲○○之財產及
    世華銀行帳戶管理之正確性。
二、案經甲○○訴由臺灣臺北地方法院檢察署檢察官偵查後聲請
    簡易判決處刑，原審認不宜以簡易判決處刑，改依通常程序
    審理。
    理  由
壹、證據能力：
一、上訴人即被告乙○○於警詢時自白具任意性，雖未全程錄音
    、錄影，但仍難謂警詢自白之筆錄無證據能力，且辯護人亦
    已於本院前審之審理中不爭執，故警詢筆錄具證據能力無疑
    （見本院準備程序筆錄及審理筆錄）；又警詢筆錄之「問」
    話應係「答」話之誤繕，問句是在答話之前，上訴人指摘筆
    錄記載瑕疵顯有誤會（見偵查卷第三頁反面），先予敘明。
二、被告以外之人於審判外之陳述，雖不符前四條之規定，而經
    當事人於審判程序同意作為證據，法院審酌該言詞陳述或書
    面陳述作成時之情況，認為適當者，亦得為證據。當事人、
    代理人或辯護人於法院調查證據時，知有第159條第1項不得
    為證據之情形，而未於言詞辯論終結前聲明異議者，視為有
    前項之同意。刑事訴訟法第159條之5定有明文。被告及其辯
    護人對下述證人之證詞之證據能力，於本院審理時均同意作
    為證據，依前揭規定，該等證據自有證據能力。
貳、實體部分：
一、訊據被告乙○○坦承受告訴人甲○○委託處理股票買賣交易
    事宜，及於如附表編號一、二、四所示之時間，提領告訴人
    世華銀行存款帳戶內之現金，或將提領之款項轉帳入被告所
    有帳戶內之事實，惟矢口否認不法犯行，辯稱：我未保管甲○○名義之世華銀行存款帳戶存摺、印章，附表所示之金錢
    ，編號一、二、四部分均經甲○○同意支借，並由甲○○在
    證券公司內於己○○填寫完成之取款憑條上蓋章，或由朋友
    戊○○、楊瑞民或己○○陪同，持己○○填寫完成之取款憑
    條至甲○○位於新莊之公司，由甲○○蓋章後，再持之領取
    現金或轉帳入己之帳戶，其中編號一之一百三十萬元部分由
    我借給ＶＩＰ室之人，隔天已返還，至於編號三部分則非我
    提領，伊無偽造文書及詐取甲○○之存款云云。
二、經查：
(一)、證人甲○○於原審審理時具結證述：伊委託被告處理股票買
    賣交易及融資事宜、及告訴人世華銀行存款帳戶之存摺、印
    章自開戶後即未交付告訴人，告訴人於開戶後匯款一百三十
    萬元存入上開帳戶內，附表所示之款項，均係被告未經告訴
    人同意，盜用印章提領，提款憑條上之字跡應是己○○寫的
    ，剛開始伊有用證券行之語音查詢，有無買賣股票，買什麼
    股票（證券公司並沒有寄報表給我），一段時間都發覺沒有
    買賣股票，伊才在八十九年六月二十六日向被告要世華銀行
    之存摺、帳戶，被告說在己○○那邊，所以伊向己○○拿回
    ，拿回存摺後才知，伊帳戶內有存、取款之紀錄。後來經過
    多次之催討，他說要開妹妹的票，結果沒有兌現，後來我到
    新莊市公所申請調解，可是他們兄妹都沒有出面，也沒有還
    錢；己○○有到過伊新莊之工廠是四月六日下午來拿開戶之
    資料，戊○○、楊瑞民都沒有到過我工廠等語綦詳（見原審
    卷第四十四至五十四頁），並有世華銀行存款存摺、取款憑
    條四紙、存入憑條二紙（均影本）附卷可稽（見偵查卷第十
    七頁、第十九頁、第二十頁、第二十一頁、第二十二頁、第
    二十四頁）。
(二)、附表編號一之一百三十萬元部分，被告雖稱：係ＶＩＰ室的
    人向我借，我先跟告訴人借，借一天，隔一天就還了等語。
    惟究係ＶＩＰ室何人向其借款，始終未能提供證據以供查證
    ，卻以不知其名搪塞，殊違常理。告訴人否認有同意被告借
    款一事，並於原審中陳稱：我發現被告侵占項款後有問他，
    他說先借他用，可是我沒有同意，被告事先沒有問我等語（
    見原審卷第十八頁、第四十六頁）。佐以被告否認有指示己○○填寫甲○○名義之取款憑條，亦與證人己○○證述：附
    表所示款項之取款憑條均由我填寫等情不符（見原審卷第五
    十八頁、第六十三頁）。雖對於告訴人是否委託其寫存提款
    憑條一事，己○○於同一審判期日證詞先後稱：這些存提款
    單，我的印象他們即乙○○、甲○○都有要我代寫過；我忘
    記了甲○○本人有無叫我寫過他名義的存取款條，但是我確
    定乙○○有，甲○○我不確定等語（見原審卷第五十九頁、
    第六十三頁、第六十七頁）。即無解於被告指示己○○填寫
    甲○○名義的取款憑條之事實。況證人己○○於偵查及原審
    中對於存取款憑條上印章由誰蓋用說法不一，先是陳述由存
    戶即甲○○自己蓋或親自來菁英證券公司轉帳，後又證稱不
    曉得何人所蓋乙節（見偵查卷第六十一頁反面、第六十二頁
    、原審卷第五十九頁），尚無法證明告訴人有如被告所言至
    菁英證券蓋用印章於附表所示取款憑條之情事。再者告訴人
    之附表所示之世華銀行帳戶之存款在領款時不需載明密碼或
    以按鍵密碼，亦有該行九十六年一月二十二日（九十六）國
    世銀新生字第０九六００００００六函附本院卷可參，則被
    告領取該帳戶內之存款，僅需提出存摺、蓋有告訴人印章之
    取款憑條即可，而告訴人之存摺、印章均在當時係由被告保
    管中復明。
(三)、被告辯稱其向告訴人借款三次，每次均有證人戊○○、楊瑞
    民或己○○陪同至告訴人位於新莊之公司，請告訴人蓋用印
    章。此部分業經告訴人稱：己○○曾開車到我新莊的工廠說
    開戶要印章而已，戊○○、楊瑞民沒有，戊○○、楊瑞民我
    不認識。從來就沒有被告帶戊○○去要我蓋章於提款條提款
    之事（見原審卷第四十八頁、第四十九頁）而予以否認。雖
    證人戊○○、楊瑞民於原審審理時皆證述於八十九年四、五
    月間有陪同被告至告訴人位於新莊之公司借款，並親見告訴
    人蓋用印章於取款憑條，惟二人所證述前往之時間不同，戊○○證稱：去的時間大部分是早上，是在證券的營業時間去
    的，幾點鐘不記得，而楊瑞民卻陳述：這二次都是下午的時
    候去弘昌汽車公司（見原審卷第七十七頁、第八十三頁）；
    另戊○○證稱：三次陪同乙○○到甲○○的汽車廠，有看過
    己○○有去過一次，楊瑞民有去二次，乙○○、我都是三次
    都去等語（見原審卷第七十九頁）。亦與己○○證稱：不是
    很記得為什麼去甲○○新莊的公司，好像曾經有去過，是因
    為跟客戶吃完飯，客戶要修車，我陪客戶去，沒有其他的事
    情到甲○○的新莊公司，在今天開庭以前有見過戊○○，他
    也有來過菁英證券公司，好像是弄轉帳的吧（見原審卷第六
    十二、六十九頁）。若己○○曾與戊○○陪被告去過告訴人
    公司，為何二人對至告訴人之汽車公司之用意，一說要修車
    、一說拿取款條去給告訴人蓋章，亦互有齟齬；再就二人之
    見面之地點有如此大出入（見原審卷第六十二頁）。故證人
    戊○○、楊瑞民及己○○之證詞互核不一，難採為對被告有
    利之證據。
(四)、被告有無告知借款一事，被告陳稱：有在蓋完章後事後在車
    上跟楊瑞民提過去弘昌汽車公司是要去借錢，我在車上戊○○講過要弘昌汽車公司是要找甲○○借錢事，但是沒有講金
    額，有講是為了玩股票要借錢等語（見原審卷第八十六頁）
    ，亦與證人戊○○說：「在ＶＩＰ室時乙○○是講說錢不夠
    要借錢，當時不記得楊瑞民是否在場。」，楊瑞民證稱：「
    乙○○沒有告訴我為何要去借錢，是我看到的，我看到他拿
    取款條給人家蓋章，我猜是借錢…」等語（見原審卷第八十
    四頁）。戊○○、楊裕民證詞與被告所言告知借錢之地點亦
    相互矛盾，難以採信。
(五)、告訴人於原審中表示，開戶後其存摺印章是放在被告處，之
    前沒有拿回來，後來就變成給乙○○保管，也沒空拿回。因
    他說要辦理融資買股票，才放在那邊（見原審卷第五十三頁
    ），經核與被告於警詢時稱告訴人存款簿及印章交其手上沒
    錯（見偵查卷第三頁反面）之說法一致。而被告於原審更陳
    稱：這些轉帳、提款都事先向甲○○借錢所用，因為甲○○
    買賣股票在菁英公司，但是我的貴賓室是在台鳳，甲○○每
    個星期會到台鳳一、二次，菁英公司是在館前路，台鳳是在
    重慶南路，他順便要看銀行的簿子，所以有一、二次要甲○○親自到菁英公司蓋章等情，亦與被告辯稱或己○○證稱告
    訴人於開戶後即將印鑑及身分證取回未交由被告或己○○保
    管一節不符（見原審卷第七十三頁），被告嗣後一再否認前
    詞，亦無解於曾為告訴人保管印章、存摺一事。雖告訴人自
    菁英證券公司己○○處取回存摺、印章，惟此乃由被告告之
    方始得知，若真如被告所言告訴人印章從來自己保管，則被
    告又怎會要告訴人自己○○處取回（見原審卷第四十七頁）
    。被告所言顯屬卸罪之詞，不足採信。
(六)、附表編號三部分，被告雖否認有取得該部分款項，惟告訴人
    之世華銀行存款帳戶印章、存摺，係交由被告保管，已如前
    述，再觀之附表編號三部分款項提領之日期為八十九年四月
    十七日，與附表編號二部分款項提領之時間為同一日，其中
    編號二部分款項提領之時間為十二時四十七分三十九秒，編
    號三部分款項提領之時間為十二時四十八分三十五秒（見取
    款條櫃員代號下所列之時間），二者時間差距不到一分鐘，
    顯係連續提款。因附表編號二部分之款項，被告坦承為其提
    領，則附表編號三部分之款項，亦應係被告提領至明。被告
    辯稱附表編號三部分之款項非其提領云云，亦非可採。再就
    甲○○係以投資股票才開立世華銀行之帳戶，並匯款一百三
    十萬元入該帳戶，業據其證明明確，殊無理由同意被告將其
    帳戶內之存款於五十八萬八千元提領後，只剩一千一百五十
    一元，而不留存餘額以供操作買賣股票，且雙方若有借貸，
    豈無借貸關係最重要之利息或還返期限之約定？亦令人匪夷
    所思。
(七)、至於證人鄭金妹於本院所證，其於九十年二、三月間在延平
    北路之台證證券ＶＥＰ室有見到甲○○夫妻對被告稱，你跟
    我借的七十萬元，其中五十萬元是我向親戚借的，請被告先
    還，被告有答應先開五十萬元支票給他。及證人即被告之妹
    丙○○所證，甲○○有至其住處催討伊所簽發之支票時，曾
    言及被告向其借錢等情乙節。惟以本案甲○○於八十九年六
    月二十六日發現被告盜領其世華銀行之存款，迄九十年十一
    月二日始行向檢察官告訴，有申告狀一紙附卷可稽。則告訴
    人並未立即採取告訴行動，而係要求被告返還該一百零五萬
    五千元，然被告簽發其妹丙○○名義之五十萬元之支票及以
    被告名義之五十六萬元之本票償還，惟丙○○之支票屆時又
    未能兌現，故甲○○親自向名義上之發票人即丙○○求償時
    ，泛稱係被告向伊之借款。且以一般人若錢財有損失，可以
    討回時，原則上皆先採取可以自行討回之方法，即利用民事
    方面請求償還，而可息事寧人，故告訴人在向被告或丙○○
    討債時以「借款」之詞稱之，當時尚未對簿公堂，故告訴人
    當著被告之面討錢時，以一般人之用詞，應不會用「你盜領
    我的錢」之用詞，當面讓被告難堪，故難認被告所詐得之附
    表所示之款項，係經甲○○之同意借款。況丙○○亦證，就
    被告如何向甲○○借錢？其亦證，好像買股票，不怎麼清楚
    （見本院審理筆錄第三頁）。亦見丙○○並不知曉甲○○向
    被告催討之款項係何來？
(八)、被告已坦承有提領附表所示之款項，故被告擅自盜蓋其保管
    之告訴人印章於取款憑條上，而偽造私文書，再持以行使提
    領款項之詐術，使世華銀行行員因而陷於錯誤，認為係甲○○本人提款，並因而交付提款單所示之金額予被告或轉存入
    被告所有之帳戶內，足生損害於告訴人本人及世華銀行管理
    帳戶之正確性。而被告之辯護人原請求傳喚證人戊○○、庚○○、己○○等人，惟該三人業經原審審理時證述綦詳，並
    無再予傳喚之必要，且嗣辯護人於本院最後審理期日亦捨棄
    再予傳訊該等三位證人，附此敘明。
(九)、綜上所述，本件事證明確，被告所辯顯係卸責之詞，難以採
    信，其犯行堪以認定，應依法論科。
三、按被告行為後刑法有關規定，業於九十四年二月二日修正，
    九十五年七月一日施行，茲分述比較有關之規定。
(一)、關於牽連犯之規定，被告犯一罪而其方法或結果之行為犯他
    罪名者，依修正前刑法第五十五條之規定，應從一重處斷，
    論以一罪；惟修正後之刑法業已刪除牽連犯之規定，而應以
    數罪併罰予以論處。比較新舊法結果，認適用新法對被告並
    非較為有利，自應依刑法第二條第一項前段，適用被告行為
    時之上開修正前牽連犯之規定，以為論處。
(二)、刑法第五十六條連續犯之規定，業於九十四年二月二日修正
    公布刪除，並於九十五年七月一日施行，則被告之犯行，因
    行為後新法業已刪除連續犯之規定，此刪除雖非犯罪構成要
    件之變更，但顯已影響行為人刑罰之法律效果，自屬法律有
    變更，依新法第二條第一項規定，比較新、舊法結果，仍應
    適用較有利於被告之行為時法律即舊法論以連續犯（最高法
    院95年第8次刑事庭會議決議參照）。
(三)、修正前刑法第三十三條第五款規定：「罰金：一元（銀元）
    以上。」，而依罰金罰鍰提高標準條例規定，就七十二年六
    月二十六日前修正之刑法部分條文罰金數額提高十倍，其後
    修正者則不提高倍數。而刑法第三十三條第五款自七十二年
    六月二十六日迄九十四年二月二日修正公布（九十五年七月
    一日施行），期間並未修正，再依現行法規所定貨幣單位折
    算新臺幣條例規定，以銀元一元折算新臺幣三元，則修正前
    刑法各條所定罰金刑之最低額為新台幣三十元。修正後刑法
    第三十三條第五款規定：「罰金：新臺幣一千元以上，以百
    元計算之。」修正後即為一千元，自應以修正前之規定有利
    於被告。
(四)、關於罰金刑之貨幣單位及提高倍數部分：上開被告行為後，
    關於刑法第三百三十九條第一項詐欺罪之法定刑中關於或科
    或併科一千元以下罰金之規定，依刑法施行法第一條之一：
    「中華民國九十四年一月七日刑法修正施行後，刑法分則編
    所定罰金之貨幣單位為新臺幣」「九十四年一月七日刑法修
    正時，刑法分則編未修正之條文定有罰金者，自九十四年一
    月七日刑法修正施行後，就其所定數額提高為三十倍。但七
    十三年六月二十六日至九十四年一月七日新增或修正之條文
    ，就其所定數額提高為三倍」，由原先以銀元計算，並依罰
    金罰鍰提高標準條例第一條前段提高十倍之規定，修正為依
    新臺幣計算並提高為三十倍，是依行為時之規定對於被告並
    無不利，併予敘明。
四、核被告所為，係犯刑法第二百十六條、第二百十條行使偽造
    私文書罪及第三百三十九條第一項詐欺取財罪。被告盜用甲○○印章而作成印文之行為，為偽造私文書之部分行為，偽
    造私文書之低度行為為行使偽造私文書之高度行為所吸收，
    均不另論罪。被告利用不知情之己○○填寫取款憑條之行為
    為間接正犯。被告數次行使偽造私文書、詐欺取財，各時間
    緊接，所犯構成要件相同之罪名，顯均係基於概括之犯意為
    之，為連續犯，應各以一罪論。被告所犯行使偽造私文書、
    詐欺取財二罪間，有原因結果之裁判上一罪之牽連犯關係，
    應從較重之行使偽造私文書罪論斷。公訴人雖僅就行使偽造
    私文書起訴，並未起訴詐欺罪，惟公訴人在原審論告時業已
    更正起訴法條為行使為造私文書、詐欺罪及背信罪（見原審
    卷第一一四頁，原起訴行使偽造私文書、侵占罪），且詐欺
    罪與起訴之行使偽造私文書罪，有裁判上一罪之牽連犯關係
    ，為起訴之效力所及，本院自得併予裁判。
五、刑法上之背信罪為一般的違背任務之犯罪，若為他人處理事
    務，意圖為自己或第三人不法之所有，以詐術使他人交付財
    物者，應成立詐欺罪，不能論以背信罪。最高法院八十四年
    台上字第五一二二號判決意旨參照。則被告既受告訴人委託
    買賣股票而由告訴人交付存摺、印章予被告，而被告竟私填
    取款憑條、加蓋印章，偽以係告訴人提款，揆諸前開說明，
    被告所為應係刑法第三百三十九條第一項之詐欺罪，並非背
    信罪，惟此部分與起訴之部分有裁判上一罪之關係，即毋庸
    另為無罪之諭知。
六、原審以被告犯罪事證明確，予以論罪科刑，固非無見。惟原
    判決論以被告牽連犯有刑法第三百四十二條第一項之背信
    罪，尚有未合。被告行為後，就其簽發本票予告訴人五十
    六萬元部分，業於九十六年四月四日全部給付，有告訴人到
    庭陳明無訛，並有其提出之刑事撤回狀附卷可憑，此部分原
    審未及審酌，亦有未洽。被告上訴猶執陳詞以其所提領之甲○○之款項得甲○○之同意，為借貸關係云云而指摘原判決
    不當，雖無可取。惟原判決既有上開可議之處，即屬無可維
    持，應予撤銷改判。爰審酌被告為投資股票，在無資金之情
    況下而出此下策之犯罪動機及目的，犯罪之方法、手段、所
    詐取之金額，對告訴人所生危害非輕，及矢口否認犯行，態
    度不佳，惟均已和解（其中一百三十萬元，隔二日即歸還告
    訴人，而八十九年四月二十日歸還十六萬元，同年月二十四
    日歸還十五萬元，餘款一百零五萬五千元，由被告簽發其妹
    丙○○名義之支票五十萬元部分，嗣由台灣士林地方法院拍
    賣丙○○之財產，其中告訴人求償取得該金額之本利計六十
    萬四千六百七十八元，有該院之分配表附本院卷可考；而九
    十六年四月四日再給付被告所簽發之本票五十六萬元）等一
    切情狀，量處如主文第二項所示之刑。再被告並無前案之犯
    罪紀錄，有本院之被告前案紀錄表可考，素行尚佳，其業與
    告訴人達成和解，全部賠償所提領之款項，業據告訴人於本
    院審理中供明，被告經此科刑之宣告，信無再犯之虞，本院
    認其所處之刑，以暫不執行為適當，爰併予宣告緩刑五年，
    以勵自新。惟被告犯罪在新法施行前，新法施行後，緩刑之
    宣告，應適用新法第七十四條之規定（最高法院九十五年第
    八次刑事庭會議決議參照），自不生新舊法比較之問題，應
    逕依修正後之刑法七十四條第一項第一款宣告之，附此說明
    。再附表所示之各該時間領款之取款憑條上甲○○之印文，
    係盜用印章所蓋，並非偽造之印文，即不得依刑法第二百十
    九條之規定宣告沒收；再上開取款憑條業已送至世華銀行，
    即非被告所有，亦不得依刑法第三十八條第一項第二款之規
    定諭知沒收。
參、公訴人聲請併案意旨另以：
一、乙○○與丁○○於民國八十八年因投資股票而結識，丁○○
    並在被告經常出入之「菁英綜合證券股份有限公司館前分公
    司」開設帳戶進行股票交易，並因而結識任職該分司之營業
    員己○○。乙○○自八十九年三月九日起，屢以資金週轉為
    由向告訴人借貸，告訴人為圖便利，遂將其世華聯合商業銀
    行新生分行（以下簡稱世華銀行）開立帳號00000000000000
    0000號存摺及印章交付己○○，代為辦理轉帳手續，豈料乙○○、己○○趁保管丁○○存摺及印章之際，未得丁○○同
    意，竟擅取丁○○之印章，偽以丁○○名義，填立取款條，
    連續於八十九年三月二十八日取款八十三萬二千元、同年月
    二十九日取款六十六萬六千元及一百七十五萬元、同年四月
    十一日取款一百三十一萬五千元。嗣告訴人於八十九年六月
    底向己○○取回印章後，始悉上情，因認乙○○此部分亦涉
    有刑法第二百十六條行使同法第二百十條之偽造私文書及同
    法第三百二十條第一項之竊盜等罪嫌云云。
二、按犯罪事實應依證據認定之，無證據不得認定犯罪事實。又
    不能證明被告犯罪者，應諭知無罪之判決，刑事訴訟法第一
    百五十四條第二項、第三百零一條條第一項分別定有明文。
    又認定不利於被告之事實，須依積極證據，苟積極證據不足
    為不利於被告事實之認定時，即應為有利於被告之認定，更
    不必有何有利之證據。且無論直接或間接證據，其為訴訟上
    之證明，須於通常一般之人均不致於有所懷疑，而得確信其
    為真實之程度者，始得據之為有罪之認定，倘其證明尚未達
    到此一程度，而有合理性懷疑之存在時，即無從為有罪之認
    定（最高法院三十年上字第八一六號、七十六年度台上字第
    四九八六號判例參照）。公訴人認被告二人涉犯此部分犯行
    ，無非係以丁○○之指訴及丁○○帳戶之取款憑條為論據。
    。
(一)、訊據被告乙○○固坦承於右揭時地以取款條自告訴人世華銀
    行帳號000000000000000號帳戶轉帳四筆總計四百五十六萬
    三千元之情不諱，惟堅詞否認有何偽造文書、竊盜罪嫌，辯
    稱：伊受告訴人委託為其買賣股票，因告訴人係學校教官，
    每日須定時返回學校，為圖方便，將其存摺、印章交予伊，
    委由伊為其買賣股票，伊自八十八年底起，向告訴人借貸總
    計五百二十五萬元，於八十九年七月十五日開立暫借據一紙
    、及共計五百七十二萬元之支票八紙予告訴人，嗣其中八十
    萬及六十二萬之二紙均兌現，五十萬利息部分以現金存入告
    訴人帳戶，總計已返還一百九十二萬元（見九十年度偵字第
    七六三五號卷第十八頁），餘款以開立支票方式返還，因支
    票無法兌現，告訴人方提本件告訴等語，經查：
１、被告辯以其向告訴人借貸總計五百二十五萬元，惟已返還一
    百九十二萬元，並提出發票日期分別為八十九年九月三十日
    、八月二十日、發票人均為丙○○，付款銀行為彰化銀行台
    北分行，面額分別為八十萬、六十二萬之支票二紙、以及被
    告於八十九年七月三日將世華銀行存款現金五十萬元存入丁○○帳戶之存款存入憑條為證，經質諸告訴人亦自陳收受該
    三筆款項屬實；參諸前開三筆款項均在告訴人告訴被告領
    其存款之日期之前，足認被告辯以係所借款項之還款，尚非
    無稽；被告復提出已於八十九年十月三十日、同年十一月三
    十日、同年十二月三十日、九十年一月三十日、同年二月三
    十日、同年四月三十日屆期，不獲兌現之發票人丙○○之前
    開銀行帳戶之金額總計四百六十萬支票六紙，及尚未屆期之
    被告自己簽立之金額總計三百八十五萬元之本票三十六紙為
    證，若非被告向告訴人借款，何以簽立多紙本、支票交付告
    訴人？足徵二人存有債務關係甚明。
２、被告於返還部分借款後，於八十九年七月十五日書立暫借據
    一紙，業據被告坦承不諱，然觀諸該暫借據僅載明雙方之間
    借貸關係之文義，無任何有關被告領存款之載明，與被告
    所辯係雙方借款之情相符。
３、告訴人復執以丁○○名義於八十九年四月十一日所填立之一
    百三十一萬五千元之取款條一紙，其中存戶簽章處，尚錯蓋
    他人印章，足徵非告訴人本人所蓋云云，惟再稽以證人己○○所證，八十九年四月十一日丁○○取款憑條庚○○之印文
    係庚○○有蓋好其印章之取款憑條放在伊處，我當天我的抽
    屜已經沒有取款憑條，所以拿蓋著庚○○之取款憑條來用，
    我把庚○○的章打叉後，丁○○的章是他自己來蓋的，取款
    憑條上之日期及金額是我寫的。（見92年度偵續一字第三十
    二號卷第二十五頁）。則以己○○之解釋為何該提款條上有
    被打叉之庚○○印章，尚屬合理。亦難遽以斷定係被告未得
    告訴人同意之所為。
４、再以丁○○之指訴：八十九年一月十五日被告向伊借七十五
    萬元、同年三月七日被告向我借三十八萬五千元，同年月十
    五日被告向我借四十七萬元…之前被告向我借錢，我開戶不
    是在世華銀行總行，當天我沒帶印鑑卡，所以不能在世華總
    行提款，就將印章及存摺交給己○○，請她幫我保管，並辦
    理轉帳之手續。（見92年度偵續一字第三十二號卷第二十六
    頁）另稽以告訴人在世華銀行之帳戶除多筆交割款外，餘數
    筆款項均轉帳被告乙○○，而隔數日，被告又以相同數額款
    項轉予告訴人等相符。與本件告訴人告訴被告領存款之
    取款方式均無不同之處。況有證人楊瑞民證明，曾看過被告
    向丁○○借錢，只知常跟丁○○借錢等情。（見92年度偵續
    一字第三十二號卷第三十一頁）亦見丁○○係因要借錢給被
    告始將存摺、印章交付己○○以利提款，丁○○與被告原即
    存有借貸關係亦明。
５、證人丁○○於本院具結證稱：有一次我自己借錢給他，第一
    筆是十幾萬元。其餘八十九年三月二十八日、二十九日、四
    月十日伊世華銀行之帳戶內所提之款項，因與被告和解後，
    世華銀行之帳戶已經除戶，已經記不得。或稱，其將存摺、
    印章交給己○○，請己○○提款借給被告。後又證稱：第一
    筆有同意，後面幾筆沒有同意，才提出告訴。綜上觀之，告
    訴人亦證詞反覆，未能有明確之指訴，無從令本院得有被告
    盜領其存款之心證。此外，復無其他更積極之證據足以證明
    前揭併案事實之真正，此部分犯罪尚屬不能證明，此部分既
    未經起訴，又與前開論罪科刑部分無裁判上一罪關係，本院
    即無從審理判決，應退回台灣板橋地方法院檢察署檢察官另
    行處理。
據上論斷，應依刑事訴訟法第三百六十九條第一項前段、第三百
六十四條、第二百九十九條第一項前段，刑法第二百十六條、第
二百十條、第三百三十九條第一項、第七十四條第一項第一款、
修正前第五十五條、五十六條，刑法施行法第一之一條，判決如
主文。
本案經檢察官呂文忠到庭執行職務。
中　　華　　民　　國　　96　　年　　4 　　月　　30　　日
                     刑事第十四庭審判長法  官　陳志洋
                                       法  官  蔡聰明
                                       法  官  林秀鳳
以上正本證明與原本無異。
如不服本判決，應於收受送達後十日內向本院提出上訴書狀，其
未敘述上訴之理由者並得於提起上訴後十日內向本院補提理由書
（均須按他造當事人之人數附繕本）。
                                       書記官  耿鳳君
中　　華　　民　　國　　96　　年　　5 　　月　　1 　　日
附錄本案論罪科刑法條：
刑法第二百十六條
行使第二百十條至第二百十五條之文書者，依偽造、變造文書
或登載不實事項或使登
載不實事項之規定處斷。
刑法第二百十條
偽造、變造私文書，足以生損害於公眾或他人者，處五年以下
有期徒刑。
刑法第三百三十九條第一項
意圖為自己或第三人不法之所有，以詐術使人將本人或第三人
之物交付者，處五年以下有期徒刑、拘役或科或併科一千元以下
罰金。
附表：
┌──┬────────┬───────────┬──────┬─────┐
│編號│時間            │地點  　　　        　│金額      　│備考      │
│    │                │                      │（新臺幣）  │          │
├──┼────────┼───────────┼──────┼─────┤
│一  │八十九年四月八日│臺北市○○路四十九號六│一百三十萬元│提領後轉  │
│    │                │樓                    │            │存入被告  │
│    │                │                      │            │帳戶內    │
├──┼────────┼───────────┼──────┼─────┤
│二  │八十九年四月十七│臺北市○○○路○段五十│十一萬七千元│提領後轉  │
│    │日              │五號                  │            │存入被告  │
│    │                │                      │            │帳戶內    │
├──┼────────┼───────────┼──────┼─────┤
│三  │八十九年四月十七│同右                  │六十六萬元  │提領現金  │
│    │日              │                      │            │          │
├──┼────────┼───────────┼──────┼─────┤
│四  │八十九年六月五日│同右                  │五十八萬八千│提領現金  │
│    │                │                      │元          │          │
└──┴────────┴───────────┴──────┴─────┘
